臺灣高等法院刑事判決　　　　　　　　96年度上訴字第3404號
　上　訴　人
　即　被　告　乙○○
　　　　　　　丙○○
　　　　　　　甲○○
　共　　　同
　選任辯護人　鄭重文律師
上列上訴人因違反期貨交易法案件，不服臺灣臺北地方法院96年
度易字第422號，中華民國96年7月16日第一審判決（起訴案號：
臺灣臺北地方法院檢察署 95年度偵字第15645號），提起上訴，
本院判決如下：
    主  文
上訴駁回。
乙○○、丙○○、甲○○均緩刑貳年。
    事  實
一、乙○○前於民國（下同）94年間因賭博案件，經臺灣臺中地
    方法院檢察署檢察官以 94年度偵字第15160號為緩起訴處分
    確定，緩起訴期間為94年11月14日至95年11月13日，於緩起
    訴期間，乙○○與丙○○、甲○○明知鄧國基（另案審理）
    及張秀麗（業經臺灣臺中地方法院95年度中簡字第2869號判
　　決有期徒刑 6月確定）並非期貨商，依法不得經營期貨經紀
　  業務、自營業務機構業務。而鄧國基自94年11月間起至95年
    7月20日上午9時45分許止，利用臺中市○區○○○街25號13
    樓之10張秀麗之租賃處作為辦公場所，由鄧國基負責資金調
    度、盈虧，而乙○○、丙○○、甲○○三人分別自94年11月
　　間、94年11月及95年6月間起至 95年7月20日止，各以每月1
  　萬8千元（後調漲為2萬元）、2萬8千元（後調漲為3萬2千元
    ）及1萬5千元之薪資受僱於鄧國基及張秀麗，共同以經營「
    臺灣證券交易所發行之加權股價指數期貨」（臺股期貨指數
    ）為標的之交易商業務之犯意聯絡：其交易方法為以000000
    0000、0000000000、0000000000、0000000000號為下注電話
    ，由乙○○、丙○○、甲○○等人負責接聽並從事記帳、結
    帳工作，將客戶下單同步錄音，並手抄客戶下單口數、金額
    等紀錄登入交易帳單，而丙○○另負責部分客人之信用、盤
    口可承受之風險評等決定保證金額度，其下單、計算方式為
    ：每日上午8時45分起至下午1時45分止，以轟天雷網站資料
    臺股期貨指數為基準，每點乘以 200元為每口合約價值，以
    每點漲跌以200元計算盈虧，以下單後1分鐘之第一盤決定成
    交價格，每日沖銷，客戶可以留倉，每月第 3週之星期三為
    結倉日，最多限買5口、每口百分之7為最大基準，並每口收
    取 3點之手續費，每日匯總後回報鄧國基，並由丙○○負責
    部分之收帳工作，而共同經營非法地下期貨交易自營商業務
    牟利。嗣於95年7月20日上午9時45分許，經警持法院搜索票
    前往上址搜索，並當場扣得如附表所示之電腦主機（含線材
    ）1台等物，因而查悉上情。
二、案經內政部警政署刑事警察局移請臺灣臺北地方法院檢察署
    檢察官偵查後聲請簡易判決處刑，經原審法院改以通常程序
    審理。
    理  由
一、訊據上訴人即被告乙○○、丙○○、甲○○供承有於上開時
    地受僱於並非期貨商之鄧國基，分別負責接聽下注電話並從
    事記帳、結帳工作，將客戶下單同步錄音，手抄下單口數、
    金額等紀錄登入交易帳單，被告丙○○並負責客人之信用評
    估、盤口可承受之風險等，決定保證金額度，而以臺股期貨
    指數每點乘以 200元為每口合約價值，下單時間則自每日上
    午 8時45分起至下午1時45分止，成交則以客戶下單後1分鐘
    之第一盤為成交價格，盈虧則以每點漲跌 200元計算，另客
    戶並可留倉、每月第3週之星期三為結倉日，最多限買5口、
    每口百分之7為最大基準，而以每口收取3點之手續費，每日
    匯總後回報，再由被告丙○○負責部分之收帳工作等事實，
    核與同案被告鄧國基、張秀麗分別於偵查中供、證述之情節
    相符（同案被告鄧國基部分見95年度偵字第19071號卷第459
    頁以下，同案被告張秀麗部分見95年度偵字第156 45號卷III
    第44頁以下），並有玉山銀行大墩分行 95年6月23日玉山大
　　墩字第06062001號函及附件許庭瑋帳戶往來明細在卷可稽（
  　見95年度偵字第20047號卷III第736頁以下），復有經警於上
    開時地所扣得如附表所示之電腦主機（含線材） 1台等物在
    卷可稽（見警聲搜卷第393、401頁、見 95年度偵字第15645
    號卷Ⅴ第 208頁，內容物詳見卷附影本），惟被告乙○○、
    丙○○、甲○○等三人均否認有何違反期貨交易法之犯行，
    並均辯稱：渠等所為應僅係涉犯賭博罪，該等行為與期貨交
    易法無涉云云。惟查：地下期貨與合法期貨一樣，均含有高
    度射倖性，但並非全部射倖性的行為都是賭博，地下期貨雖
　　然是以指數變化決定輸贏，但合法的台指期貨交易，亦復如
  　此，同樣都以數字決算，並無實物交易，然期貨交易所開設
    台指期貨交易之目的，係供市場參與者預測未來經濟發展趨
    勢，能而預作避險或套利，看多、看空繫於參與者眼光，並
    非純然依靠機率，固然勝敗部分決定於運氣，難認全然「賭
    博射倖」。況地下期貨之違法性在於影響正常期貨交易、吸
    納期貨市場的資金，使正常期貨萎靡、減少政府期貨交易稅
    收、更會導致股市異常暴漲暴跌，此與賭博罪重在維護社會
    善良風氣，保護法益全然迥異，亦非可僅以賭博罪代替（參
    照最高法院96年度台上字第1675號判決意旨）。而以「台股
    期貨指數之長跌為買賣標的」，且「輸贏視下注買單與出單
    時期貨指數盤差每點200元計算」，其行為屬期貨交易法第
    112條地下期貨交易之規範範疇，涉有違反期貨交易法。而
    地下期貨業者若逕自從事買方與賣方的搓合，即是「期貨交
    易所業務」；未經許可擅自接受期貨交易人下單並自為交易
    相對方，係經營期貨經紀商或期貨自營商，此有行政院金融
    監督管理委員會96年4月27日金管證七字第0960017808號函
    在卷可佐（見原審卷第17、18頁），且查一般賭博行為大多
    以實物為下注之標的，並即時結算輸贏結果，核與期貨交易
    並無實物交易之情互異，是被告乙○○等人所辯並未實際於
    市場下單，所為僅係賭博行為云云，要係卸責之詞，而無足
    採。被告乙○○、丙○○、甲○○三人與同案被告鄧國基、
    張秀麗共同未經許可，擅自經營期貨自營商之業務，自屬違
    反期貨交易法之行為，事證明確，被告乙○○、丙○○、甲○○等人犯行，應堪認定。
二、核被告乙○○、丙○○、甲○○三人所為，係未經許可經營
    期貨自營商之業務，違反期貨交易法第 56條第1項之規定，
    而犯期貨交易法第112條第3款之罪。被告乙○○、丙○○、
    甲○○三人與同案被告鄧國基、張秀麗就上開犯行間，有犯
    意聯絡及行為分擔，均為共同正犯。又期貨交易法第 112條
    第 3款之「期貨交易（經紀、自營）業務」，所謂之「業務
    」，係指以反覆經營期貨交易行為為目的之社會活動者而言
    ，性質上本即包含繼續多次經營期貨之交易行為，為「營業
    犯」性質之包括一罪，僅論以一罪，且察本件被告乙○○等
    三人之行為係持續至 95年7月20日止，已於刑法95年7月1日
    修正後，並無新舊法比較之問題，附此敘明。被告乙○○等
    三人所為，應依期貨交易法第112條第3款規定論處，起訴書
    認被告三人所為應依刑法第 268條之賭博罪論處，容有誤會
    ，惟經公訴蒞庭檢察官當庭陳明更正（見原審法院 96年5月
    21日、96年7月2日筆錄），本院自毋須變更起訴法條。原審
    因而以被告乙○○、丙○○、甲○○三人上述犯行，事證明
    確，援引期貨交易法第 112條第1項第3款，刑法第11條前段
　　、第28條、第38條第1項第2款之規定，並審酌被告乙○○、
  　丙○○、甲○○三人之素行，犯罪之動機、目的、手段，從
    事地下期貨下單，造成臺股期貨指數期貨交易大量失血，對
    於淺碟型臺灣股市影響甚鉅，暨以被告乙○○、丙○○、甲○○三人各所參與犯罪之期間、領得薪資之利益、參與犯罪
    之程度及犯罪後之態度等一切情狀，分別就被告乙○○、丙○○、甲○○三人，各量處有期徒刑 1年、1年及6月，並以
  　其等犯罪時間在 96年4月24日以前，悉合於減刑條件，依據
    中華民國96年罪犯減刑條例第 2條第1項第3款之規定，各減
    其宣告刑2分之1。復以扣案如附表所示之物，為同案被告鄧
    國基所有之物，並供犯本件犯罪所用之物，此據被告乙○○
    等三人供述在卷，依刑法第38條第1項第2款沒收之，併於判
    決理由內敘明，經核認事用法，並無違誤，被告乙○○、丙○○、甲○○三人上訴意旨否認有違反期貨交易法之犯行，
  　而指摘原審量刑過重，尚難認有理由，應予駁回。而查被告
    乙○○、丙○○、甲○○三人前均未曾受有期徒刑以上刑之
    宣告，素行良好，有本院被告乙○○、丙○○、甲○○三人
    前案紀錄表在卷可稽，因一時虞疏受僱於非法經營期貨經紀
    之鄧國基，致犯本件犯行，惟每月所領取之薪資非多，犯後
    並均坦承犯行，深具悔意，被告乙○○、丙○○、甲○○三
    人經此罪刑之宣告，爾後當知所警惕，諒無再犯之虞，並依
    刑法第74條第1款之規定，各宣告緩刑2年，以啟自新。
據上論斷，應依刑事訴訟法第368條、刑法第74條第1款，判決如
主文。
本案經檢察官許美女到庭執行職務。
中　　華　　民　　國　　96　　年　　9 　　月　　27　　日
 　　　　　 刑事第五庭    審判長法　官　吳  敦
                                法　官　陳祐治
                                法　官　張傳栗
以上正本證明與原本無異。
如不服本判決，應於收受送達後十日內向本院提出上訴書狀，其
未敘述上訴之理由者並得於提起上訴後十日內向本院補提理由書
（均須按他造當事人之人數附繕本）。
                                書記官  李佩真
中　　華　　民　　國　　96　　年　　9 　　月　　27　　日
附錄：本案論罪科刑法條全文
期貨交易法第112條
有下列情事之一者，處7 年以下有期徒刑，得併科新臺幣3 百萬
元以下罰金：
一  未經許可，擅自經營期貨交易所或期貨交易所業務者。
二  未經許可，擅自經營期貨結算機構者。
三  違反第56條第1 項之規定者。
四  未經許可，擅自經營槓桿交易商者。
五  未經許可，擅自經營期貨信託事業、期貨經理事業、期貨顧
    問事業或其他期貨服務事業者。
六  期貨信託事業違反第84條第1 項規定募集期貨信託基金者。
七  違反第106 條、第107 條或第108 條第1 項之規定者。
期貨交易法第56條
非期貨商除本法另有規定者外，不得經營期貨交易業務。
期貨商須經主管機關之許可並發給許可證照，始得營業。
外國期貨商須經中華民國政府認許，且經主管機關之許可並發給
許可證照，始得營業。
期貨商之分支機構，非經主管機關許可並發給許可證照，不得設
立或營業。
期貨商之組織形態、設置標準及管理規則，由主管機關定之。
